臺灣高等法院刑事裁定
109年度抗字第1554號
抗  告  人  楊孝義




上列抗告人即受刑人因聲請撤銷緩刑案件，不服臺灣臺北地方法
院中華民國109年8月12日裁定（109年度撤緩字第143號），提起
抗告，本院裁定如下： 
    主  文
抗告駁回。
    理  由
一、原裁定意旨略以： 
　㈠聲請意旨略以：抗告人即受刑人楊孝義（下稱抗告人）前因
    犯偽造文書等案件，經原審法院以108年度審簡字第2280號
    判決判處有期徒刑2月，緩刑2年，於民國109年2月5日確定
    在案。竟於緩刑期間內之109年2月19日因違反毒品危害防制
    條例案件，經本院於109年5月4日以109年度簡字第983號判
    決判處有期徒刑2月，並於109年6月13日確定，不法內涵非
    輕，猶具相當之惡性，足見其法治觀念頗有偏差，守法觀念
    薄弱，並非一時失慮，且違反先前以其經此教訓，當知所愓
    勵，應無再犯之虞，而判決緩刑之基本目的，堪認原確定判
    決宣告之緩刑難收其預期效果，而有執行刑罰之必要，合於
    刑法第75條之1第1項第2款所定得撤銷先前緩刑宣告之原因
    ，爰依刑事訴訟法第476條規定聲請撤銷先前之緩刑宣告等
    語。　
  ㈡抗告人前因犯偽造文書等案件，經原審法院於108年12月27日
    以108年度審簡字第2280號判決判處有期徒刑2月，如易科罰
    金，以新臺幣（下同）1千元折算1日，緩刑2年，緩刑期間
    付保護管束，並應自該判決確定之日起6個月內，向公庫支
    付3萬元，及參加法治教育2場次，該判決並於109年2月5日
    確定（下稱前案）；復於緩刑期間之109年2月19日，因施用
    第二級毒品而違反毒品危害防制條例案件，經原審法院於10
    9年5月4日以109年度簡字第983號判決判處有期徒刑2月，並
    於109年6月13日確定（下稱後案）等情，有上開刑事判決、
    本院被告前案紀錄表在卷可稽，是受刑人有刑法第75條之1
    第1項第2款規定之得撤銷緩刑宣告事由，堪以認定。
  ㈢審酌抗告人前案所為偽造文書罪，與緩刑期內所犯之違反毒
    品危害防制條例罪，雖侵害之法益有別，然抗告人甫受前案
    緩刑宣告確定後不到1個月，旋再犯後案之施用毒品犯行，
    係故意犯罪，顯非偶發或一時失慮所為，核其未能珍惜自新
    機會，足認先前偵審程序，不足使其知所警惕而尊重法律秩
    序及他人權利，並抑制再犯。
　㈣再衡以前案判決緩刑2年外，並命抗告人應向公庫支付3萬元
    ，及參加法治教育2場次，經原審向臺灣臺北地方院檢察署
    （下稱臺北檢署）檢察官詢問受刑人有無履行前開緩刑條件
    ，經臺北檢署檢察官答覆抗告人均未履行，且已入監執行，
    此有原審法院公務電話紀錄在卷可稽（見原審卷第25頁），
    並經原審法院向聲請人調取109年度執護命字第53號卷宗核
    閱無訛；再抗告人係於109年8月7日始入監執行，有本院在
    監在押全國紀錄表紙附卷為憑，其入監期間在前開緩刑條件
    應履行期之後，抗告人顯非係因入監執行始無法履行緩刑條
    件，則受刑人於獲取緩刑之寬典後，完全未履行前開條件，
    核其未能珍惜自新機會，漠視原判決之效力，足認先前偵審
    程序，不足使其知所警惕而尊重法律秩序及他人權益，故原
    判決宣告之緩刑難收其預期效果，而有執行刑罰之必要，從
    而聲請撤銷受刑人前案緩刑之宣告，核與刑法第75條之1第1
    項第2款規定相符，應予准許。
二、按受緩刑之宣告，而於緩刑期內因故意犯他罪，而在緩刑期
    內受6月以下有期徒刑、拘役或罰金之宣告確定，足認原宣
    告之緩刑難收其預期效果，而有執行刑罰之必要者，得撤銷
    其宣告，刑法第75條之1第1項第2款定有明文。而緩刑宣告
    是否得撤銷，除須符合刑法第75條之1第1項各款之要件外，
    本條並採裁量撤銷主義，賦予法院撤銷與否之權限，特於第
    1項規定實質要件為「足認原宣告之緩刑難收其預期效果，
    而有執行刑罰之必要」，供作審認之標準。亦即於上揭「得
    」撤銷緩刑之情形，法官應依職權本於合目的性之裁量，妥
    適審酌被告所犯前後數罪間，關於法益侵害之性質、再犯之
    原因、違反法規範之情節是否重大、被告主觀犯意所顯現之
    惡性及其反社會性等情，是否已使前案原為促使惡性輕微之
    被告或偶發犯、初犯改過自新而宣告之緩刑，已難收其預期
    之效果，而確有執行刑罰之必要。
三、抗告意旨略以：抗告人前案經原審法院於108年12月27日以1
    08年度審簡字第2280號判決判處有期徒刑2月，如易科罰金
    ，以1千元折算1日，緩刑2年，該判決至3月間方至抗告人手
    中，而抗告人違反毒品危害防制條例，是在收到前案判決前
    所為，是抗告人與其他受緩刑宣告後卻不知珍惜，復於緩刑
    期間內猶再犯他罪之人有別，抗告人並非明知獲得自新機會
    後卻恣意、故意再犯，而是在因後案既已發生，而存僥倖心
    態下不敢面對後案而逃避法律責任，而未履行前案所附緩刑
    所應履行義務，其情可憫云云。
四、經查：
  ㈠本件抗告人因前案偽造文書案件經原審法院於108年12月27日
    以108年度審簡字第2280號判決判處有期徒刑2月，如易科罰
    金，以1千元折算1日，緩刑2年，緩刑期間付保護管束，並
    應自該判決確定之日起6個月內，向公庫支付3萬元，及參加
    法治教育2場次，該判決並於109年2月5日確定；復於緩刑期
    間之109年2月19日，因施用第二級毒品而違反毒品危害防制
    條例案件，經原審法院於109年5月4日以109年度簡字第983
    號判決判處有期徒刑2月，並於109年6月13日確定等情，有
    上開案件之判決書、本院被告前案紀錄表在卷可稽。足認抗
    告人於緩刑期內因故意犯後案之罪，而在緩刑期內受拘役宣
    告確定之事實，足堪認定。
  ㈡抗告人於前案偽造文書罪，原審法院審酌抗告人透過線上繳
    費系統盜用他人信用卡資料，以獲取免繳電信費之利益，破
    壞社會交易信賴關係，並生損害於被害人、台灣之星電信公
    司及國泰世華銀行，所為顯非可取，並考量抗告人於原審行
    準備程序時終能坦承犯行，復考量台灣之星電信公司經發卡
    銀行告知信用卡遭持卡人聲請止付後，業將款項退還發卡銀
    行，並另通知門號申辦人補繳電信費，被害人因而未實際受
    有財產上損害等情，兼衡抗告人年紀尚輕，無經法院科刑之
    素行，及其犯罪之動機、目的、手段、所生危害、所得利益
    ，暨其為高職肄業之教育程度、工作收入、無扶養人口之家
    庭經濟生活狀況等一切情狀，有期徒刑2月，並諭知易科罰
    金之折算標準，復念及抗告人未曾因故意犯罪受有期徒刑以
    上刑之宣告，其因一時失慮，致罹刑典，犯後又已坦承犯行
    ，經此刑之宣告後，應能知所警惕而無再犯之虞，認其所受
    刑之宣告以暫不執行為適當，依刑法第74條第1項第1款之規
    定，併宣告緩刑2年，以啟自新。惟被告因法治觀念不足而
    為本件犯行，為督促其明瞭所為非是、培養正確法治觀念，
    依刑法第74條第2項第4款、第8款之規定，命其於本判決確
    定後6個月內向公庫支付3萬元，及參加法治教育2場次；又
    因被告應執行原審法院對其為刑法74條第2項第8款之預防再
    犯命令，依刑法第93條第1項第2款之規定，併為緩刑期間付
    保護管束之諭知。至被告倘未遵期履行前開負擔且情節重大
    ，足認原宣告之緩刑難收其預期效果，而有執行刑罰之必要
    者，自得依刑法第75條之1第1項第4款之規定，撤銷其緩刑
    宣告，以啟自新。詎抗告人竟不知謹言慎行，前案甫於109
    年2月5日確定，抗告人竟於前案判決確定後2星期之緩刑期
    間內（109年2月19日），故意再犯後案之施用第二級毒品罪
    ，致受有期徒刑2月之宣告，實已枉負上開緩刑宣告之寬典
    及為策勵其自新之用心；且抗告人前案係犯刑法第216條、
    第210條、第220條之行使偽造準私文書罪，後案係犯毒品危
    害防制條例第10條第2項施用第二級毒品罪，所犯法條不同
    ，衡酌抗告人所犯前後2案間，犯罪行為手段、動機、目的
    、侵害法益、態樣等固有不同，然前案為緩刑宣告係欲促使
    抗告人知所自新，抗告人於緩刑期間，僅須消極地避免再犯
    罪，即不違反法院此項緩刑宣告之用意，應時時惕勵自身，
    遵守法律規範，且前案判決確定日為109年2月5日，抗告人
    於109年2月19日再犯毒品危害防制條例之罪，顯係已於收受
    前案判決書之後，惟抗告人猶不知警惕，於緩刑期間之109
    年2月19日復犯後案，可認抗告人法治觀念薄弱，自身反省
    能力不足，未能藉由前開緩刑宣告達成自我警惕、抑制再犯
    等效果，是原審認前案欲促抗告人改過自新而宣告之緩刑，
    已難收預期之效果，若不執行刑罰，顯難促其反省、警惕，
    抗告人恣意違反法規範，顯現其法治觀念薄弱及反省能力不
    足，而依刑法第75條之1第1項第2款之規定撤銷抗告人之緩
    刑宣告，核無不合。
  ㈢綜上，抗告人於前案緩刑期內故意再犯後案，而在緩刑期內
    受6月以下有期徒刑之宣告確定，確已足認原宣告之緩刑難
    收其預期效果，而有執行刑罰之必要，合於刑法第75條之1
    第1項第2款規定得撤銷其緩刑宣告之要件。從而，原審依檢
    察官之聲請，撤銷抗告人前案緩刑之宣告，並無不合。抗告
    意旨猶執前詞，徒憑己見，任意指摘原裁定違法，為無理由
    ，應予駁回。
五、據上論斷，應依刑事訴訟法第412條，裁定如主文。
中　　華　　民　　國　　109 　年　　9 　　月　  28  　日
                  刑事第九庭    審判長法　官  潘翠雪
                                      法　官  俞秀美
                                      法　官  陳俞婷
以上正本證明與原本無異。
不得再抗告。
                                      書記官  陳麗津
中　　華　　民　　國　　109 　年　　9 　　月　　30　　日